【裁判字號】    97,交聲,520
【裁判日期】    980420
【裁判案由】    違反道路交通管理處罰條例聲明異議
【裁判全文】
臺灣新竹地方法院交通事件裁定         97年度交聲字第520號
原處分機關  交通部公路總局新竹區監理所
異  議  人
即受處分人  甲○○
上列異議人即受處分人因違反道路交通管理處罰條例案件，對於
交通部公路總局新竹區監理所於97年10月27日竹監自字第裁50-Z
2C007703號違反道路交通管理事件裁決書所為之裁決處分，聲明
異議，本院裁定如下：
    主  文
異議駁回。
    理  由
一、原處分意旨略以：異議人即受處分人甲○○於97年9 月6 日
    凌晨2 時33分許，駕駛車牌號碼2298─MY號自用小客車，行
    經國道三號高速公路北上115 公里處，以時速181 公里之速
    度，超速71公里行駛，經內政部警政署國道公路警察局第二
    警察隊後龍分隊（下稱後龍分隊）員警以雷射測速儀測速後
    ，填製公警局交字第Z2C007703 號舉發違反道路交通管理事
    件通知單（下稱舉發通知單），舉發異議人違反道路交通管
    理處罰條例第43條第1 項第2 款規定。異議人於收受上開舉
    發單後，不服舉發事實，向原處分機關提出申訴，惟經原處
    分機關函請舉發機關調查後，舉發機關即內政部警政署國道
    公路警察局第二警察隊於97年10月14日以公警二交字第0970
    272724號函覆認異議人確有前述違規行為，原處分機關乃於
    97年10月27日以竹監自字第裁50-Z2C007703號違反道路交通
    管理事件裁決書（下稱裁決書），依據道路交通管理處罰條
    例第43條第1 項第2 款、第63條第1 項第3 款（漏列第1項
    第3 款）之規定，裁處異議人8,000 元罰鍰、並記違規點數
    3 點，並施以道安講習。
二、聲明異議意旨略以：異議人於97年9月6日凌晨駕駛休旅車，
    行經北上竹南收費站後，後方出現大量急速車群逼進及超越
    ，於後視鏡看見警車去攔其中一車，但小轎車加速逃逸，經
    數分鐘後，警車將本人攔下至路肩。警員表示異議人超速，
    時速181 公里，異議人表示不可能，並認為係正常駕駛。其
    中一位警員拿了異議人之行、駕照上車直接開單並要異議人
    簽名，異議人表示並無違規，為何直接開單並要求簽名，警
    員表示不簽名就把罰單寄到異議人家中。異議人表示不服，
    便請警員出示測速數據。警員則告知已經關機也沒有紀錄了
    ，要求看相片或攝影也沒有。在無任何佐證之下，異議人表
    示不服等語。
三、按汽車行駛高速公路及快速公路，應依速限標誌指示，高速
    公路及快速公路交通管制規則第5 條第1 項定有明文。次按
    汽車駕駛人，駕駛汽車行車速度，超過規定之最高時速60公
    里以上，處新臺幣（下同）6,000 元以上24,000元以下罰鍰
    ，且應接受道路交通安全講習，並記違規點數3 點，道路交
    通管理處罰條例第43條第1 項第2 款、第5 項前段及第63條
    第1 項第3 款分別定有明文。
四、經查：
  (一)證人即舉發現場執勤之警員丙○○到庭證稱：「（問：當天
    舉發經過?） 當天我跟乙○○是執勤凌晨零點到4 點的巡邏
    勤務，在2 點33分在國道三號高速公路北上115 公里處，測
    得自小客車2298 -MY違規超速。」「（問：違規超速的時速
    ？）181 公里，測距414 公尺，就是在測速槍在異議人距離
    我們的測速槍414 公尺的距離就可以定點測到，測速槍可以
    測到500 多公尺。」「（問：當時警車是停在路肩？）西濱
    交流路上來跟主線道的槽化線上。」「（問：測速槍是架起
    來還是人拿著？）是人測的。」「（問：誰負責拿？）我。
    」「（問：當時車流量如何？）車量稀少，約1 、2 分鐘才
    有一部車。」「（問：當時你測到這違規車子的旁邊有無其
    他車子？）當時此車的右後方就是中線車道有一部自小客車
    。」「（問：是否可以確定測的車子是異議人的車？）可以
    ，很明確，我測到後就跟同事說內線道的那部車，因為由測
    速槍看出去可以看到紅點在被測車的車上，固定抓到被測的
    車子後就按下板機，數據就跑出來。」「（問：你測到異議
    人的車速是181 公里後如何處理？）我跟同事乙○○說是內
    線車道那部車，我們2 人馬上上警車去追，因為該車的速度
    太快，因為當時中線還有1 部車，我要異議人的車攔下來必
    須把中線道的車子壓慢，我開警示燈從路肩切到外線再切到
    中線，再開到中線車道那部車的前面，把他的車速壓慢，之
    後把警車開到異議人旁邊，用指揮棒指示異議人把車開到路
    肩。」「（問：把異議人攔下來後有無出示測速槍給異議人
    看？）有。」「（問：異議人的反應？）他說速度沒有那麼
    快。」「（問：測到後按下板機後，數據如何解除？）再按
    一次就沒有了。」「（問：所以你測到異議人到把警車開到
    中線，異議人的速度是否都保持？）是。」「（問：異議人
    有無說你應該是在攔在那一部車子而不是在攔他？）我在測
    到異議人車速之前，是看到中線車道的奧迪車子跟異議人的
    車子二部都很快抵達被測的位置，因為異議人的車是行駛內
    線而且在奧迪車的前方，所以我是先測到他的速度。」「（
    問：還有無其他車子？）我沒有注意，因為我測到速度後就
    準備把異議人攔下來。」等語（見本院卷26至28頁）。
  (二)另據證人即警員乙○○到庭證稱：「（問：本件的舉發經過
    ？）測速槍是由丙○○拿的，他面向後面測速，我坐在車內
    副駕駛座看照後鏡，他測到車子後就跟我說他測到內線車道
    那一部，我就開車子的警示燈，我們就注意內線車道那部車
    ，因為他的車速很快，我們的習慣就是用行進間攔車方式，
    因為警示燈一打亮，內線車子包括違規車子、中線車道後面
    車子都會減速，我們是從外線道再靠到中線車道，攔停的距
    離距離我們警車停的位置有200 公尺左右。」「（問：攔停
    下來後如何處理？）由我下車，拿測速槍告知駕駛人違規事
    實，索取行照、駕照。」「（問：有無把測速槍上面顯示的
    數據給駕駛人看？）有。他表示沒有開那麼快，我說我們是
    用測速槍去測速，一次只能針對一部車去測，測到後就去攔
    停，確定就是他。」「（問：測速槍上面的數據有無要求再
    看一次？）時間太久，我忘記了，因為之前有給他看過，他
    後來有無再要求看我忘記了。」「（問：數據何時消除？）
    不會馬上消除，等違規車取締完了，要再去偵測其他車子時
    才會消除。」「（問：會不會過幾分鐘或幾小時就自動消除
    ，還是要人工去消除？）我們用的那部測速槍，要再去按一
    下才會消除。」「（問：你在副駕駛座看照後鏡時，當時的
    車流量如何？）很少，差不多1 、20秒才會來一部車。」「
    （問：丙○○跟你說是內線那部車子時，還有沒有看到其他
    車輛？）當時只有看到內線車道有車，後面好幾部車是過了
    2 、3 秒才到。」「（問：你看到異議人車子時，他旁邊沒
    有車？）是。」等語（見本院卷28至29頁）。
  (三)互核上開2 名證人證述異議人超速行駛之地點、舉發超速行
    駛之過程、事後反應等情節均相符。又上開2 名證人乃為原
    處分機關認定異議人有前開違規行為之證人，係偶然因執行
    勤務而舉發本案，與異議人並無宿怨，當無甘冒觸犯偽證罪
    責，蓄意構詞誣陷之理，況於本件卷存證據資料內並無任何
    積極證據足以證明證人上開證詞係屬虛偽，亦無足以令人顯
    信證人之證述為不可採之品性證據或前科證據存在，自不得
    僅以證人係本件開單告發之員警而全盤抹煞其在訴訟上所具
    有之原證人資格；因此其到庭具結後以言詞供述本件待證事
    實即異議人有前開違規事實，已足擔保其真實性及憑信性。
    異議人辯稱：舉發當時有大量急速車群逼進及超越，警員取
    締不及始攔停異議人之車並加以舉發、以及警員表示已經關
    機沒有測速記錄云云，顯不足採。
  (四)綜上證人證述內容，及參諸本件測得異議人車輛超速違規之
    儀器規格為LTI 廠牌之200 Hz非照相式雷達測速儀，於97年
    6 月6 日由經濟部標準檢驗局測定合格，其有效期限為98年
    6 月30日等情，有內政部警政署國道公路警察局第二警察隊
    於98年2 月9 日所出具之公警二交字第0980270274號函附之
    經濟部標準檢驗局雷射測速儀檢定合格證書影本1 紙附卷可
    參（見本院卷第35頁），因此舉發本件之警員所憑據雷射測
    速儀器之測速功能，並無錯誤之疑慮等情，足徵異議人駕駛
    前揭自用小客車於97年9 月6 日凌晨2 時33分許，行經國道
    三號高速公路北上11 5公里處，以時速181 公里之速度，超
    速71公里行駛，經後龍分隊員警以雷達測速儀測速後掣單舉
    發之事實，應堪認定。
  (五)雖異議人復以舉發時未加以拍照、攝影而認為舉發程序有瑕
    疵，然超速行駛之違規行為具有於極短時間內發生之特性，
    實難強求交通員警同時進行拍照採證，況相關道路交通法規
    亦未強制要求員警舉發違規均需以照片為憑。故異議人執此
    為由，否認證人於本院調查時證述之真實性，尚無足取。
五、從而，本件異議人確有前揭時間、地點，行車速度超過規定
    之最高時速60公里以上之違規行為，已堪認定。原處分機關
    認異議人有前述違規行為，援引上揭道路交通管理處罰條例
    第43條第1 項第2 款（漏列第5 項前段）、第63條第1 項第
    3 款（漏列第1 項第3 款），裁處異議人罰鍰，並記違規點
    數3 點，施以道路交通安全講習，於法相合，亦屬允當，本
    件異議為無理由，應予駁回。
六、依道路交通案件處理辦法第19條，裁定如主文。
中    華    民    國    98    年    4     月    20    日
                        交通法庭      法  官    邱玉汝
以上正本證明與原本無異。
如不服本裁定，應於裁定送達後五日內向本院提出抗告狀。
中    華    民    國    98    年    4     月    20    日
                                      書記官    陳怡芳


司法院資訊處製作；財團法人民間司法改革基金會備份。
